臺灣高等法院民事判決
111年度上易字第713號
上  訴  人  羅至宏
被 上訴 人  阮允哲

訴訟代理人  謝殷倩律師
被 上訴 人  禾達不動產仲介有限公司

法定代理人  賴建程
訴訟代理人  呂大維

上列當事人間請求減少價金等事件，上訴人對於中華民國111年2
月15日臺灣新北地方法院110年度訴字第2012號第一審判決提起
上訴，本院於111年10月26日言詞辯論終結，判決如下：
    主  文
上訴駁回。
第二審訴訟費用由上訴人負擔。
    事實及理由
一、上訴人主張：伊於民國109年7月間，經由被上訴人禾達不動
    產仲介有限公司(下稱禾達公司)居間仲介，出價新臺幣（下
    同）2700萬元向被上訴人阮允哲購買門牌新北市○○區○○路00
    0巷00號8樓房屋及其坐落基地（下稱系爭房屋），禾達公司
    並於當日交付系爭房屋不動產標的現況說明書(下稱現況說
    明書)，其中第39項「有無滲漏水狀況」部分勾選「無」。
    嗣伊於109年8月4日以2788萬元購得系爭房屋，並於109年9
    月5日交付第1期簽約款後，因裝潢問題與禾達公司員工前往
    系爭房屋時，赫然發現系爭房屋前陽台天花板有漏水之瑕疵
    ，經通知阮允哲修繕後，於109年10月20日辦理所有權移轉
    登記，並完成交屋程序，另給付禾達公司服務報酬30萬元。
    惟伊於110年2月間將系爭房屋前陽台天花板之鋁板拆卸後，
    仍發現多處蜂巢裂縫及鋼筋鏽蝕外露之瑕疵，伊乃於110年2
    月26日委託訴外人台灣防水工程技術協進會（下稱防水協會
    ）之專業技師進行鑑定，並依該會鑑定報告（下稱系爭鑑定
    報告）建議之方式修繕瑕疵。系爭房屋因有前陽台天花板滲
    漏水、多處蜂巢裂縫及鋼筋鏽蝕外露等瑕疵，倘伊於締約前
    知悉，必不會較斡旋價格加價88萬元購買，因此受有交易價
    值貶值88萬元之損害；另伊因系爭房屋之瑕疵，支出鑑定費
    用2萬9500元、前陽台天花板鋁板拆除費用1萬6000元，及漏
    水修繕費用7000元，總計受有93萬2500元之損害，阮允哲自
    應負物之瑕疵擔保或不完全給付損害賠償責任。又禾達公司
    未盡居間仲介之調查及據實報告義務，亦應返還伊居間報酬
    30萬元等情。爰依民法第354條第1項、第359條前段、第227
    條第1、2項，及第571條規定，求為命阮允哲給付93萬2500
    元、命禾達公司給付30萬元，並均加計自起訴狀繕本送達翌
    日即110年7月28日起算法定遲延利息之判決【原審判決阮允
    哲應給付上訴人2萬3000元本息（即系爭房屋前陽台天花板
    鋁板拆除費用1萬6000元，與漏水修繕費用7000元），而駁
    回上訴人其餘之訴；上訴人就敗訴部分聲明不服，提起上訴
    ；未繫屬本院部分，不予贅述】。並於本院上訴聲明：㈠原
    判決關於駁回上訴人後開第2、3項之訴部分廢棄。㈡阮允哲
    應再給付上訴人90萬9500元，及自起訴狀繕本送達翌日起至
    清償日止，按週年利率5%計算之利息。㈢禾達公司應給付上
    訴人30萬元，及自起訴狀繕本送達翌日起至清償日止，按週
    年利率5%計算之利息。　　
二、被上訴人則以：㈠阮允哲部分：系爭房屋原訂109年9月25日
    交屋，因上訴人提出前陽台天花板漏水疑慮，伊乃雇工修繕
    完畢，並於109年10月20日交屋，縱修繕方法未如上訴人預
    期，然伊交屋時系爭房屋前陽台天花板已無滲漏水瑕疵；另
    系爭房屋前陽台之蜂巢裂縫及鋼筋外露，係建商建造時灌漿
    未確實所造成，不可歸責於伊，且未影響建物主結構安全，
    並無減少通常效用，不得視為瑕疵，伊毋須負擔物之瑕疵擔
    保或不完全給付之損害賠償責任；又上訴人加價88萬元購買
    系爭房屋部分，乃市場交易磋商結果，與系爭房屋有無漏水
    瑕疵無涉；而系爭鑑定報告乃上訴人於起訴前自行委託鑑定
    ，並非兩造合意鑑定，僅為訴訟上之私文書，伊否認形式上
    之真正，且鑑定費用2萬9500元係上訴人紛爭解決及起訴前
    調查證據之支出，並非上訴人所受損害，不應請求伊賠償；
    ㈡禾達公司部分：阮允哲已依照系爭房屋出售當時所知之現
    狀勾選或記載系爭房屋現況說明書，伊之員工亦曾進入系爭
    房屋內部進行檢查，並未發現漏水情事，已盡居間仲介之調
    查義務；又伊將阮允哲確認之內容據實告知上訴人，並帶同
    上訴人前往現場勘查，於上訴人發現系爭房屋前陽台天花板
    漏水情形後，伊亦敦請阮允哲修繕完畢，並委託師傅以紅外
    線熱像儀掃描確認完全乾燥無潮濕現象，系爭房屋已無漏水
    瑕疵；至上訴人以2788萬元購買系爭房屋，已較內政部實價
    登錄同區價格為低，上訴人加價88萬元購買系爭房屋，係市
    場交易磋商結果，與系爭房屋有無漏水情事無涉；各等語，
    資為抗辯。並均於本院答辯聲明：如主文所示。
三、查，㈠上訴人於109年7月間，經由禾達公司之居間仲介，出
    價2700萬元向阮允哲購買系爭房屋，禾達公司並於當日交付
    系爭房屋現況說明書予上訴人，其中第39項「有無滲漏水狀
    況」部分勾選「無」；㈡嗣上訴人於109年8月4日加價88萬元
    ，而以2788萬元購得系爭房屋，並於109年10月20日完成所
    有權移轉登記及交屋程序，上訴人另給付居間仲介報酬30萬
    元予禾達公司等情，有卷附系爭房屋現況說明書、不動產買
    賣契約書、收據、統一發票、不動產說明書及委託銷售契約
    書可稽（見原審卷第39-52頁、第61頁、本院卷第115-151頁
    ），且為兩造所不爭執(見本院卷第67-68頁)，堪信為真。
四、本件應審究者為㈠上訴人依民法第354條第1項、第359條前段
    規定，請求阮允哲再給付90萬9500元，有無理由?㈡上訴人依
    民法第227條第1、2項規定，請求阮允哲再給付90萬9500元
    ，有無理由？㈢上訴人依民法第571條規定，請求禾達公司返
    還居間報酬30萬元，有無理由？茲分別論述如下：
　㈠上訴人依民法第354條第1項、第359條前段規定，請求阮允哲
    再給付90萬9500元，有無理由?
　⒈按物之出賣人對於買受人，應擔保其物依第373條之規定危險
    移轉於買受人時無滅失或減少其價值之瑕疵，亦無滅失或減
    少其通常效用或契約預定效用之瑕疵；但減少之程度，無關
    重要者，不得視為瑕疵；出賣人並應擔保其物於危險移轉時
    ，具有其所保證之品質，民法第354條第1、2項定有明文。
    所謂物之瑕疵係指存在於物之缺點而言。凡依通常交易觀念
    ，或依當事人之決定，認為物應具備之價值、效用或品質而
    不具備者，即為物有瑕疵（最高法院94年度台上字第1112號
    民事判決參照）。  　　　
　⒉經查：
　　⑴、上訴人於109年8月4日與被上訴人簽訂不動產買賣契約書
        ，以2788萬元購買系爭房屋，原訂於109年9月25日交屋
        ，然於交屋前與禾達公司前往系爭房屋察看，發現系爭
        房屋前陽台天花板滴水，地板亦有積水情形，旋與禾達
        公司業務人員聯繫等情，固據上訴人提出系爭房屋照片
        及line對話紀錄為證（見原審卷第53-59頁、本院卷第1
        09-113頁），可知系爭房屋前陽台天花板於交屋前確存
        有滲漏水之情形。惟阮允哲經禾達公司人員告知後，已
        於109年10月20日交屋前，委託訴外人合鎧工程行進行9
        樓房屋陽台防水工程，9樓房屋前陽台地板經修復裂縫
        等情，有卷附合鎧工程行保固書及收據可稽（見原審卷
        第213、235頁）。上訴人亦於109年10月20日點交系爭
        房屋及完成所有權移轉登記，並未拒絕受領。堪信被上
        訴人於109年10月20日交屋前，即將系爭房屋前陽台天
        花板滲漏水之瑕疵，連同9樓前陽台地板裂縫修繕完畢
        ，系爭房屋於上訴人交付予被上訴人時，已無滲漏水之
        瑕疵。
　　⑵、參以上訴人於本件起訴前之110年2、3月間，自行委託防
        水協會就系爭房屋前陽台部分進行鑑定，經防水協會以
        BLD-8800多功能水分計測量結果，系爭房屋客廳陽台排
        水孔週邊混凝土雖有點潤之現象，但不至於達到滲漏水
        之情況，研判因系爭房屋樓上之9樓房屋陽台地板有裂
        縫，與灌漿未確實形成蜂巢以及鋼筋外露，造成滲漏水
        至系爭房屋陽台天花板，建議日後加強防水工程即可，
        有卷附系爭鑑定報告可稽（見原審卷第75-167頁）。則
        經上訴人自行委託防水協會鑑定結果，亦認系爭房屋前
        陽台天花板已無滲漏水之情況，益證阮允哲於109年10
        月20日交屋前，委託合鎧工程行將9樓房屋前陽台地板
        進行防水工程後，系爭房屋前陽台天花板已無滲漏水之
        瑕疵。故上訴人主張系爭房屋前陽台天花板有滲漏水瑕
        疵云云，尚非可採。
　　⑶、至於系爭房屋前陽台天花板於阮允哲修繕後，仍存在鋼
        筋外露及蜂巢之情形，固有系爭鑑定報告勘驗照片可稽
        （見原審卷第111頁）。然承前鑑定報告所示，系爭房
        屋前陽台天花板蜂巢與鋼筋鏽蝕外露之情形，係因建商
        建造時灌漿未確實，以致形成蜂巢以及鋼筋外露之情形
        （見原審卷第85頁），並不影響房屋結構安全，且得以
        鋁板或其他材料之板材加以美化，而於阮允哲將9樓房
        屋前陽台地板進行防水工程後，已無滲漏水之情形，尚
        不得視為瑕疵。故上訴人主張系爭房屋前陽台天花板有
        多處蜂巢裂縫及鋼筋鏽蝕外露等瑕疵云云，尚非可採。
　　⑷、再者，系爭房屋之交易價格，係兩造基於市場行情、經
        濟環境及個人需求與條件磋商所得之結果，與系爭房屋
        前陽台天花板是否具有漏水瑕疵，並非具有因果關係，
        尚難以上訴人較斡旋金額加價88萬元購買系爭房屋，即
        認上訴人受有88萬元之交易價值損害。又上訴人委託防
        水協會鑑定部分，乃上訴人提起本件訴訟前自行調查證
        據及訴訟外解決紛爭之行為，亦難認其所支出鑑定費用
        2萬9500元屬於上訴人所受之損害。故上訴人請求阮允
        哲賠償交易價值損失88萬元及鑑定費用2萬9500元，亦
        非有理。　　
　　⑸、依上說明，系爭房屋前陽台天花板固有滲漏水之情形，
        但於109年10月20日交屋前，業經阮允哲修繕完畢，於
        交屋時即兩造危險移轉時，已無滲漏水之瑕疵；而系爭
        房屋陽台天花板內蜂巢裂縫及鋼筋鏽蝕外露，係建商建
        造時灌漿未確實所形成，並不影響房屋結構安全，亦得
        以鋁板或其他材料之板材加以美化，且經阮允哲將9樓
        房屋前陽台地板進行防水工程後，已無滲漏水之情形，
        尚不得視為瑕疵；又上訴人請求賠償之交易價值損失88
        萬元部分，與系爭房屋前陽台天花板漏水並無因果關係
        ；另鑑定費用2萬9500元部分，乃上訴人起訴前自行調
        查證據及訴訟外解決紛爭之行為，系爭鑑定報告亦認系
        爭房屋前陽台天花板並無滲漏水之情形，難認鑑定費用
        屬於上訴人因系爭房屋前陽台天花板滲漏水所生之損害
        。故上訴人以系爭房屋有前陽台天花板漏水、多處蜂巢
        裂縫及鋼筋鏽蝕外露等瑕疵，依民法第354條第1項、第
        359條前段規定，請求阮允哲賠償交易價值損失88萬元
        及鑑定費用2萬9500元，共計90萬9500元，即非有理。
　㈡上訴人依民法第227條第1、2項規定，請求阮允哲再給付90萬
    9500元，有無理由？　　
　⒈按因可歸責於債務人之事由，致為不完全給付者，債權人得
    依關於給付遲延或給付不能之規定行使其權利；因不完全給
    付而生前項以外之損害者，債權人並得請求賠償，民法第22
    7條第1項、第2項定有明文。又物之瑕疵擔保責任與不完全
    給付之債務不履行責任，其法律性質、構成要件及規範功能
    各不相同；前者無須可歸責於出賣人之事由，買受人即得依
    民法第359 條規定行使權利；後者則須有可歸責於出賣人之
    事由始可請求損害賠償（最高法院94年度台上字第2352號民
    事判決意旨參照）。是出賣人負不完全給付之損害賠償責任
    者，須以不完全給付之瑕疵係在契約成立後始發生，且因可
    歸責於債務人之事由所致為限。　
　⒉經查：
　　⑴、上訴人固主張阮允哲於系爭房屋現況說明書，其中第39
        項「有無滲漏水狀況」部分勾選「無」，故意不告知系
        爭房屋有前陽台天花板漏水之瑕疵，屬可歸責於阮允哲
        之事由，以致為不完全給付云云，並以系爭房屋現況說
        明書為證（見原審卷第39-40頁）。然上訴人於購買系
        爭房屋前，即曾前往系爭房屋察看，並未發現系爭房屋
        前陽台天花板有滲漏水之情形。且由上訴人提出系爭房
        屋前陽台天花板滲漏水之照片觀之，滲漏水處係位於前
        陽台天花板吸頂燈周圍，並非位於系爭房屋內部（見原
        審卷第53頁)；且觀系爭鑑定報告勘驗照片所示，系爭
        房屋前陽台為開放式格柵，並無窗戶或玻璃遮蔽（見原
        審卷第93頁）；則系爭房屋前陽台天花板吸頂燈周圍，
        因風吹雨淋或溫度差異等因素，以致雨水潑入或凝結水
        滴，實屬常情，如無嚴重滲漏水之情形，通常難以察覺
        ，因此阮允哲於109年7月22日填載系爭房屋現況說明書
        時，未能發現系爭房屋前陽台天花板吸頂燈周圍存有滲
        漏水之瑕疵，難謂可歸責於阮允哲。況阮允哲於109年1
        0月20日交屋前，經由禾達公司人員告知系爭房屋前陽
        台天花板有滲漏水之情形後，旋即委託合鎧工程行進行
        9樓房屋陽台防水工程修繕完畢，業如前述，尚難認阮
        允哲於填載系爭房屋現況說明書時，已知悉系爭房屋存
        有前陽台天花板滲漏水之瑕疵，卻故意不告知上訴人，
        而有可歸責之情事。
　　⑵、至於系爭房屋前陽台天花板蜂巢與鋼筋鏽蝕外露之情形
        ，係建商建造時灌漿未確實所形成，且係上訴人於交屋
        後之110年2月間，將系爭房屋前陽台天花板之鋁板拆卸
        後始發現等情，亦如前述。則上訴人既未發現系爭房屋
        前陽台天花板吸頂燈周圍存有滲漏水之瑕疵，衡情即不
        會將系爭房屋前陽台天花板之鋁板拆卸，更無從發現系
        爭房屋前陽台天花板蜂巢與鋼筋鏽蝕外露之情形，實難
        認阮允哲於填載系爭房屋現況說明書時，已知悉系爭房
        屋存有前陽台天花板蜂巢與鋼筋鏽蝕外露之情形，卻故
        意不告知上訴人，而有可歸責之情事。　　　　
　　⑶、況且，系爭房屋前陽台天花板滲漏水之情形，於109年10
        月20日交屋前經阮允哲修繕完畢，於交屋時已無滲漏水
        瑕疵；而系爭房屋陽台天花板內蜂巢裂縫及鋼筋鏽蝕外
        露，係建商建造時灌漿未確實所形成，並不影響房屋結
        構安全，而得以鋁板或其他材料之板材加以美化，且經
        阮允哲將9樓房屋前陽台地板進行防水工程後，已無滲
        漏水之情形，尚不得視為瑕疵，業如前述，尚難認阮允
        哲有瑕疵給付之情事。是以上訴人以阮允哲有不完全給
        付之情事為由，依民法第227條第1、2項規定，請求阮
        允哲賠償交易價值損失88萬元及鑑定費用2萬9500元，
        共計90萬9500元，亦非有理。
  ㈢上訴人依民法第571條規定，請求禾達公司返還居間報酬30萬
    元，有無理由？　　
　⒈按經營仲介業務者經買賣或租賃雙方當事人之書面同意，得
    同時接受雙方之委託，並依下列規定辦理：告知買受人或
    承租人依仲介專業應查知之不動產之瑕疵；協助買受人或
    承租人對不動產進行必要之檢查，不動產經紀業管理條例第
    24之2條第4、5項定有明文。又按居間人違反其對於委託人
    之義務，而為利於委託人之相對人之行為，或違反誠實及信
    用方法，由相對人收受利益者，不得向委託人請求報酬及償
    還費用，民法第571條定有明文。
　⒉經查：
　　⑴、上訴人固主張禾達公司交付之系爭房屋現況說明書，其
        中第39項「有無滲漏水狀況」部分勾選「無」，並未就
        系爭房屋屋況詳為調查及據實報告，故意不告知系爭房
        屋有前陽台天花板漏水、多處蜂巢裂縫及鋼筋鏽蝕外露
        等瑕疵，違反誠實及信用方法，不得收取報酬30萬元云
        云，並以系爭房屋現況說明書及其與禾達公司員工間10
        9年10月13日LINE對話紀錄為證（見原審卷第40、59頁
        ）。
　　⑵、然禾達公司係依據阮允哲告知系爭房屋出售時之狀況，
        將阮允哲填載之系爭房屋現況說明書交付上訴人。且觀
        禾達公司員工於該對話紀錄中表示：「我有開發同事確
        認過了，八樓客廳有補過的地方有打過針再重新上漆，
        所以是有處理過」、「屋主已經把漏水問題處理好，現
        在是沒有漏水」等語（見原審卷第59頁）。可見上訴人
        於109年9月5日發現系爭房屋前陽台天花板有滲漏水情
        形之前，禾達公司員工亦不知悉有漏水情事，方需再向
        阮允哲確認；且系爭房屋前陽台天花板內蜂巢裂縫或鋼
        筋外露之情形，係上訴人於交屋後之110年2月間，將系
        爭房屋前陽台天花板之鋁板拆卸後始得知悉，實難僅憑
        前開對話紀錄，遽認禾達公司未盡居間仲介之調查及據
        實報告義務，或故意不告知上訴人系爭房屋有前陽台天
        花板滲漏水、多處蜂巢及鋼筋鏽蝕外露等情形。
　　⑶、況系爭房屋前陽台天花板滲漏水之情形，業經阮允哲就9
        樓前陽台地板進行防水工程，於109年10月20日交屋前
        修繕完畢，已無滲漏水瑕疵；另系爭房屋陽台天花板內
        蜂巢裂縫及鋼筋鏽蝕外露，係建商建造時灌漿未確實所
        形成，並不影響房屋結構安全，且得以鋁板或其他材料
        之板材加以美化，而經阮允哲將9樓房屋前陽台地板進
        行防水工程後，已無滲漏水之情形，尚不得視為瑕疵，
        上訴人無從請求阮允哲負物之瑕疵擔保或不完全給付之
        損害賠償責任，業如前述。上訴人復未舉證證明禾達公
        司有何違背其對於上訴人之義務，而為有利於阮允哲之
        行為，或違反誠實及信用方法，使阮允哲受有利益之情
        事，核與民法第571條之要件不符。故上訴人依民法第5
        71條規定，請求禾達公司返還居間報酬30萬元，亦非有
        理。
五、從而，上訴人依民法第354條第1項、第359條前段、第227條
    第1、2項，及第571條規定，請求㈠阮允哲應再給付上訴人90
    萬9500元，及㈡禾達公司應給付上訴人30萬元，並均加計自
    起訴狀繕本送達翌日起至清償日止，按週年利率5%計算之利
    息，為無理由，不應准許。原審就此部分為上訴人敗訴之判
    決，於法核無違誤。上訴意旨仍執前詞指摘原判決此部分不
    當，求予廢棄，為無理由，應駁回其上訴。
六、本件事證已臻明確，兩造其餘之攻擊或防禦方法及所用之證
    據，經本院斟酌後，認為均不足以影響本判決之結果，爰不
    逐一論列，附此敘明。
七、據上論結，本件上訴為無理由。爰判決如主文。
中　　華　　民　　國　　111 　年　　11　　月　　9 　　日
  　　　　　　　　民事第九庭  
  　                    審判長法  官  楊絮雲   
                              法  官  陳賢德
                              法  官  郭顏毓
正本係照原本作成。
不得上訴。
中　　華　　民　　國　　111 　年　　11　　月　　9 　　日

    　　　　　　　　　　　　　書記官  馬佳瑩